【裁判字號】    96,易,3664
【裁判日期】    970107
【裁判案由】    詐欺等
【裁判全文】
臺灣板橋地方法院刑事判決              96年度易字第3664號
公  訴  人  臺灣板橋地方法院檢察署檢察官
被      告  壬○○
                    （現另案在臺灣臺北監獄臺北分監執行）
            辰○○
上列被告等因詐欺等案件，經檢察官提起公訴（九十六年度偵字
第一九三一０號、第二二四九０號、第二三六二０號、第二六四
三一號、第二八三０一號），本院依簡式審判程序判決如下：
    主  文
壬○○犯如附表所示之罪，均累犯，各處如附表所示之宣告刑暨
沒收如附表所示之物。應執行有期徒刑貳年肆月，扣案之鑰匙貳
支沒收。
辰○○共同竊盜，累犯，處有期徒刑肆月，如易科罰金，以新臺
幣壹仟元折算壹日。
    事  實
一、壬○○（所涉違反毒品危害防制條例部分，另案偵辦中）前
    曾於民國八十九年間因偽造文書等案件，經本院以八十九年
    度訴字第一九九八號判處應執行有期徒刑六月確定，於九十
    二年三月二十六日縮刑期滿執行完畢；復於九十年間因軍法
    逃亡案件，經國防部北部地方軍事法院判處有期徒刑六月確
    定，於九十一年七月十七日易科罰金執行完畢；再於九十二
    年間因竊盜案件，經本院以九十二年度重簡字第二五七號判
    處拘役五十日確定，於九十二年七月九日易科罰金執行完畢
    ；再於九十三年間因竊盜案件，經本院以九十三年度簡字第
    五三四二號判處有期徒刑四月確定，又於九十四年間因違反
    毒品危害防制條例案件，經本院以九十四年度訴字第五四號
    判處有期徒刑九月、七月確定，上開三罪經本院裁定定應執
    行為有期徒刑一年五月確定；另於九十四年間因竊盜案件，
    經本院以九十四年度易字第一九二號判處有期徒刑七月確定
    ，經接續執行，於九十五年十月二日假釋出監付保護管束，
    於九十五年十二月二十一日假釋期滿執行完畢；復因於九十
    六年八月二十日犯竊盜罪，經本院以九十六年度簡字第五九
    八五號判處有期徒刑五月確定，現在監執行中（以上犯罪除
    九十二年、九十六年間所犯竊盜罪外，在本案均構成累犯）
    。又辰○○前曾於九十一年間因搶奪案件，經臺灣高等法院
    以九十一年度上訴字第三一四七號判處有期徒刑三年確定，
    於九十三年五月二十六日假釋出監付保護管束，於九十四年
    五月三十日假釋期滿執行完畢；復於九十四年間因搶奪案件
    ，經國防部高等軍事法院判處有期徒刑一年六月，並經臺灣
    高等法院以九十五年度軍上字第四號駁回上訴確定，於九十
    六年二月十日縮刑期滿執行完畢（以上犯罪在本案構成累犯
    ）。詎二人仍不知悔改，復先後分別為下列犯行：
  (一)壬○○明知依一般社會生活之通常經驗，本可預見將自己之
    金融機構帳戶提供予他人使用，有遭他人利用作為詐騙工具
    之可能，竟仍不違其本意，基於幫助詐欺之不確定故意，於
    九十六年三、四月間某日，在臺北縣三重市某處，將其所申
    辦之臺灣郵政股份有限公司板橋站前郵局帳號000-00000000
    000000號帳戶之存簿、提款卡、印章等物品，以新臺幣（下
    同）二千元之代價販售予某詐騙集團所屬之不詳真實姓名年
    籍之成年男子，供他人作為存、提款及轉帳匯款使用，而以
    此方式幫助犯罪集團為詐欺犯行。嗣該詐騙集團成員基於意
    圖為自己不法所有之犯意，於九十六年五月二十五日下午一
    時三十分許，撥打電話予巳○○，對巳○○佯稱係刑事警察
    ，告知涉及詐欺案件需接受調查，再於同年五月二十八日上
    午撥打電話予巳○○，佯稱係高雄地檢署書記官並傳真偵辦
    文件，要求巳○○將個人名下所有帳戶之存款匯到監管帳戶
    保存十八至二十四小時云云，致巳○○不疑有詐而陷於錯誤
    ，而依指示於九十六年五月二十八日，至中國信託商業銀行
    成湳分行，將三十六萬元匯入壬○○上開帳戶內（巳○○另
    於同年月二十八日匯款二十二萬五千元至曾韋霖在復華商業
    銀行大里分行之帳戶，於同年月二十九日匯款四十七萬元至
    沈志清在三重中山路郵局之帳戶，共計匯款一百零五萬五千
    元，沈志清部分另經本院判處有期徒刑四月在案），並由該
    犯罪集團成員旋即將上開款項提領一空。嗣巳○○察覺有異
    而報警處理，始查悉上情。
  (二)壬○○意圖為自己不法之所有，先後於下列之時地至全家便
    利商店、統一超商、福客多超商等商店，以徒手竊取擺放在
    置物架上之高粱酒，將之藏放在身上以衣服遮蔽之方式，分
    別為下列竊盜犯行：(1)於九十六年七月中旬某日下午三時許
    ，在臺北縣新莊市○○路二九七號全家便利商店，徒手竊取
    由庚○○所管領之金門高梁酒二瓶。(2)於九十六年七月下旬
    某日下午四時許，在臺北縣新莊市○○路六九之六號統一超
    商內，徒手竊取由辛○○所管領之金門高梁酒二瓶。(3)於九
    十六年八月上旬某日下午六時許，在臺北縣新莊市○○路三
    五七號統一超商內，徒手竊取由寅○○所管領之金門高梁酒
    三瓶。(4)於九十六年八月十四日下午七時許，在臺北縣新莊
    市○○路四一三號福客多超商內，徒手竊取由丁○○所管領
    之金門高梁酒二瓶。(5)於九十六年八月中旬某日下午八時許
    ，在臺北縣新莊市○○路三九０號統一超商內，徒手竊取由
    癸○○所管領之金門高梁酒一瓶。(6)於九十六年八月中旬某
    日下午八時許，在臺北縣新莊市○○路六三三號統一超商內
    ，徒手竊取由丑○○所管領之金門高梁酒二瓶。(7)於九十六
    年八月十六日下午六時許，在臺北縣新莊市○○路八九號全
    家便利商店內，徒手竊取由卯○○所管領之金門高梁酒一瓶
    。
  (三)壬○○意圖為自己不法之所有，於九十六年八月十八日下午
    七、八時許，在臺北縣新莊市○○街附近停車格內，見黃駿
    達所有由子○○所使用（起訴書誤載為子○○所有）之車號
    GS2-830 號重型機車（其上懸掛甲○所有之車號FC6-958 號
    車牌）之機車鑰匙疏未取走，見有機可趁，乘機竊取該車作
    為代步之用。
  (四)壬○○意圖為自己不法之所有，於九十六年十月二十一日下
    午七時許，在臺北縣蘆洲市○○街二五號前，以自備之鑰匙
    ，竊取李麗秋所有由丙○○所使用之車號PNC-009 號重型機
    車，得手後做為代步之用。嗣復與辰○○基於共同意圖為自
    己不法所有之犯意聯絡，由壬○○騎乘上開所竊得之機車搭
    載辰○○，於九十六年十月二十二日中午十二時二分許，至
    戊○○在臺北縣泰山鄉○○路○段四六０號所經營之「琰發
    商行」，由辰○○下車竊取戊○○所有之啤酒二箱，壬○○
    則在旁把風接應，得手後，壬○○迅騎乘上開機車搭載辰○○逃逸。
  (五)壬○○意圖為自己不法之所有，於九十六年十一月二十五日
    下午七時三十分許，在臺北縣三峽鎮○○路一００之六號全
    家便利商店前，以自備之鑰匙竊取簡智松所有由乙○○所使
    用（起訴書誤載為乙○○所有）之車號AEU-660 號重型機車
    ，得手後供己作為代步之用。
  (六)嗣於九十六年五月三十一日中午十二時二十四分許，壬○○
    至臺北縣新莊市○○○路郵局辦理帳戶存摺、提款卡遺失，
    因其帳戶業經列為警示帳戶，始為警循線查獲其所為如一、
    (一)所載之幫助詐欺犯行；又於同年八月十八日下午十時二十
    二分許，壬○○騎乘上開竊得之車號GS2-830 號重型機車（
    其上懸掛FC6-958 號車牌），行經臺北縣新莊市○○路與富
    國路口時，因闖紅燈與鍾志君發生車禍（未受傷），始經警
    查獲其所為如一、(三)所載之竊盜犯行，並因其在警局之自白
    ，而循線查知其所為如一、(二)所載之七件竊盜犯行；再於同
    年十月二十二日中午十二時三分許，騎乘上開竊得之車號
    PNC-009 號重型機車搭載辰○○，自「琰發商行」逃逸時，
    於行經臺北縣泰山鄉○○路○段四五八巷口時，不慎擦撞己○○所騎乘車號GIP-311 號重型機車，致己○○倒地受有傷
    害（所涉過失傷害未據告訴），並在臺北縣泰山鄉○○路○
    段四五七號前，為戊○○追及後報警處理，為警扣得壬○○
    所有供竊取車號PNC-009 號重型機車所使用之鑰匙一支及啤
    酒二箱（業經發還戊○○），因而查獲壬○○所為如一、(四)
    所載之竊取機車犯行及壬○○、辰○○所為如一、(四)所載之
    竊取啤酒犯行；又於九十六年十一月二十五日下午十一時二
    十分許，騎乘車號AEU-660 號重型機車行經臺北縣中和市○○路九二號前，為警查獲，因而查獲其所為如一、(五)所載之
    竊盜犯行，並扣得其所有供竊取車號AEU-660 號重型機車所
    使用之鑰匙一支。
二、案經臺北縣政府警察局新莊分局、中和分局及臺中縣警察局
    霧峰分局報告臺灣板橋地方法院檢察署檢察官偵查起訴。
    理  由
一、本院於準備程序進行中，被告壬○○、辰○○就被訴事實均
    為有罪之陳述，經告知被告二人簡式審判程序之旨，並聽取
    公訴人及被告二人之意見後，裁定進行簡式審判程序。
二、前揭事實，業據被告壬○○、辰○○在本院審理時坦承不諱
    ，而其二人分別所為如事實欄一、(一)至(五)所載之犯行，並有
    下述之證據為證，茲分述如下：
  (一)被告壬○○所為如事實欄一、(一)所載之幫助詐欺犯行，業經
    被害人巳○○在警詢時指述綦詳，復有被告在板橋站前郵局
    之開戶資料暨帳戶交易明細、被害人巳○○匯款至被告上開
    帳戶之中國信託商業銀行匯款內申請書一紙、詐欺集團所偽
    造之偵查卷宗、執行假扣押命令各一紙等件附卷可稽。堪認
    被告自白與事實相符。復按於郵局或銀行等金融機構開設存
    款帳戶，請領存摺及提款卡一事，原係針對個人身分之社會
    信用而予以資金流通，具有強烈之屬人性，而金融帳戶為個
    人理財之工具，於郵局或銀行等金融機構申請開設存款帳戶
    亦無任何特殊之資格限制，一般民眾皆可以存入最低開戶金
    額之方式，任意於銀行或郵局等金融機構申請開設存款帳戶
    ，且一人並可於不同之金融機構申請多數之存款帳戶使用，
    此屬眾所周知之事實，亦為被告所應知，是依一般人之社會
    生活經驗，若見他人不以自己名義申請帳戶，反而向人收購
    或借用存款帳戶供己使用，衡情對於該等帳戶是否供犯罪集
    團為詐欺犯行等不法目的使用當有合理之懷疑，以被告係心
    智成熟之成年人，且利用他人帳戶從事詐欺，早為傳播媒體
    廣為報導，依其個人之經驗，應有預見借用存摺及提款卡供
    他人使用，係幫助他人從事詐欺犯行，被告壬○○有幫助詐
    欺之行為及不確定故意，至為灼然。是被告壬○○所為幫助
    詐欺之犯行，洵堪認定。
  (二)被告壬○○所為如事實欄一、(二)所載之七件竊盜犯行，業據
    被害人庚○○、辛○○、寅○○、丁○○、癸○○、丑○○
    、卯○○分別在警詢時指述綦詳。此外，復有被告所書立之
    自白書一紙、並有行竊現場照片十四幀可資佐證。至起訴書
    雖記載被告所為上開七件竊盜犯行之確切時間，惟被告壬○○除如一、(二)(4)、(7)之竊盜犯行有供稱確切之犯罪時間外，
    其餘犯罪時間僅記得約略時間，而前揭被害人亦均僅記得約
    略時間，是起訴書此部分之記載稍嫌率斷，應予更正，附此
    敘明。是被告壬○○所為上述七件竊盜犯行，堪以認定。
  (三)被告壬○○所為如事實欄一、(三)所載之竊盜犯行，業據被害
    人子○○在警詢時指述綦詳，且被告確有騎乘該失竊機車亦
    經證人鍾志君證述在卷。此外，復有贓物認領保管單、失車
    紀錄各一紙附卷可稽。是被告壬○○所為此部分竊盜犯行，
    堪以認定。
  (四)被告壬○○所為如事實欄一、(四)所載之竊取機車犯行及被告
    壬○○、辰○○所為如一、(四)所載之竊取啤酒犯行，業據被
    害人丙○○、戊○○分別在警詢時及偵查中證述在卷。此外
    ，復有贓物認領保管單二紙、臺北縣政府警察局車輛協尋電
    腦輸入單一紙、監視器翻拍照片五幀及查獲照片二幀附卷可
    稽。是被告壬○○、辰○○分別所為此部分竊盜犯行，堪以
    認定。
  (五)被告壬○○所為如事實欄一、(五)所載之竊盜犯行，業據被害
    人乙○○在警詢時指述綦詳。此外，復有贓物認領保管單、
    車籍查詢－基本資料詳細畫面各一紙附卷可稽。是被告壬○○所為此部分竊盜犯行，堪以認定。
  (六)綜上所述，本件事證明確，被告壬○○、辰○○前開犯行均
    洵堪認定，應予依法論科。
三、查被告壬○○所為如事實欄一、(一)至(五)所載之犯行，核分別
    係犯如附表所犯法條欄所示之罪名；被告辰○○所為如事實
    欄一、(四)所載之竊盜犯行，核係犯刑法第三百二十條第一項
    之竊盜罪。又被告壬○○所為如事實欄一、(一)所載之犯行，
    係以幫助之意思，參與構成要件以外之行為，為幫助犯，爰
    依刑法第三十條第二項規定，依正犯之刑減輕之。再被告壬○○、辰○○就如事實欄一、(四)所載之竊取啤酒二箱之犯行
    間，有犯意聯絡及行為分擔，均應各論以共同正犯。被告壬○○所犯上揭各罪，時間不同，行為互殊，犯意各別，應予
    分論併罰。末查，被告壬○○、辰○○前曾分別受有如事實
    欄第一項所述之犯罪科刑及執行情形，有臺灣高等法院被告
    前案紀錄表二份在卷可憑，其二人受有期徒刑之執行完畢後
    ，分別於五年以內故意再犯如事實欄一、(一)至(五)所載之有期
    徒刑以上之罪，均為累犯，均各依刑法第四十七條第一項之
    規定加重其刑。爰審酌被告壬○○、辰○○均素行不佳，詎
    均不知悔改，復為本案前開犯行，且被告壬○○一再經警查
    獲詎又再犯，並斟酌渠等犯罪之動機、目的、手段、被害人
    所受損害，另被告壬○○將存摺、提款卡等物提供予他人使
    用，助長他人犯罪，增加被害人尋求救濟及治安機關查緝犯
    罪之困難，危害被害人財產安全及社會治安，暨被告二人犯
    罪後業已坦承犯行，尚有悔意等一切情狀，分別量處如主文
    所示之刑，並就被告壬○○部分定其應執行刑及就被告辰○○部分諭知易科罰金之折算標準。又扣案之鑰匙二支，均係
    被告壬○○所有，分別係犯如事實欄一、(四)及(五)所載竊取機
    車所用之物，業據被告在本院審理時時供明在卷，爰均依刑
    法第三十八條第一項第二款之規定併予宣告沒收。
據上論斷，應依刑事訴訟法第二百七十三條之一第一項、第二百
九十九條第一項前段，刑法第二十八條、第三十條第一項、第二
項、第三百三十九條第一項、第三百二十條第一項、第四十七條
第一項、第四十一條第一項前段、第五十一條第五款、第三十八
條第一項第二款，刑法施行法第一條之一第一項、第二項前段，
判決如主文。
本案經檢察官顏妃琇到庭執行職務。
中    華    民    國    97    年    1     月    7     日
                  刑事第八庭    法  官  王士珮
以上正本證明與原本無異
如不服本判決應於送達後10日內向本院提出上訴狀。
                                書記官  程欣怡
中    華    民    國    97    年    1    月     8     日
附錄本案論罪科刑法條全文：
中華民國刑法第320條
意圖為自己或第三人不法之所有，而竊取他人之動產者，為竊盜
罪，處 5 年以下有期徒刑、拘役或 5 百元以下罰金。
意圖為自己或第三人不法之利益，而竊佔他人之不動產者，依前
項之規定處斷。
前二項之未遂犯罰之。
中華民國刑法第339條
意圖為自己或第三人不法之所有，以詐術使人將本人或第三人之
物交付者，處5年以下有期徒刑、拘役或科或併科1千元以下罰金
。
以前項方法得財產上不法之利益或使第三人得之者，亦同。
前二項之未遂犯罰之。
附表：
┌──┬────┬─────────┬────────┬───────────┐
│編號│行為人  │  犯  罪  事  實  │   所犯法條     │    罪名暨宣告刑      │
│    │        │                  │                │    及應沒收之物      │
├──┼────┼─────────┼────────┼───────────┤
│ 一 │壬○○  │如事實欄一、(一)所述│刑法第三十條第一│壬○○幫助意圖為自己不│
│    │        │出賣其在郵局所開立│項、第三百三十九│法之所有，以詐術使人將│
│    │        │帳戶之存摺、提款卡│條第一項        │本人之物交付，累犯，處│
│    │        │等物之幫助詐欺取財│                │有期徒刑月。        │
│    │        │犯行              │                │                      │
├──┼────┼─────────┼────────┼───────────┤
│ 二 │壬○○  │如事實欄一、(二)(1)至│均係犯刑法第三百│壬○○竊盜，累犯，處有│
│    │        │(7)所述之七次竊取便│二十條第一項    │期徒刑月。          │
│    │        │利商店金門高粱酒之│                ├───────────┤
│    │        │竊盜犯行          │                │壬○○竊盜，累犯，處有│
│    │        │                  │                │期徒刑月。          │
│    │        │                  │                ├───────────┤
│    │        │                  │                │壬○○竊盜，累犯，處有│
│    │        │                  │                │期徒刑月。          │
│    │        │                  │                ├───────────┤
│    │        │                  │                │壬○○竊盜，累犯，處有│
│    │        │                  │                │期徒刑月。          │
│    │        │                  │                ├───────────┤
│    │        │                  │                │壬○○竊盜，累犯，處有│
│    │        │                  │                │期徒刑月。          │
│    │        │                  │                ├───────────┤
│    │        │                  │                │壬○○竊盜，累犯，處有│
│    │        │                  │                │期徒刑月。          │
│    │        │                  │                ├───────────┤
│    │        │                  │                │壬○○竊盜，累犯，處有│
│    │        │                  │                │期徒刑月。          │
├──┼────┼─────────┼────────┼───────────┤
│ 三 │壬○○  │如事實欄一、(三)所述│刑法第三百二十條│壬○○竊盜，累犯，處有│
│    │        │竊取GS2-830 號重機│第一項          │期徒刑伍月。          │
│    │        │車（其上懸掛車牌  │                │                      │
│    │        │FC6- 958號）之竊盜│                │                      │
│    │        │犯行              │                │                      │
├──┼────┼─────────┼────────┼───────────┤
│ 四 │壬○○  │如事實欄一、(四)所述│刑法第三百二十條│壬○○竊盜，累犯，處有│
│    │        │竊取車號PNC-009 號│第一項          │期徒刑伍月。扣案之鑰匙│
│    │        │重機車之竊盜犯行  │                │壹支沒收。            │
├──┼────┼─────────┼────────┼───────────┤
│ 五 │壬○○  │如事實欄一、(四)所述│刑法第三百二十條│壬○○共同竊盜，累犯，│
│    │辰○○  │竊取啤酒二箱之竊盜│第一項          │處有期徒刑肆月。      │
│    │        │犯行              │                ├───────────┤
│    │        │                  │                │辰○○共同竊盜，處有期│
│    │        │                  │                │徒刑肆月，如易科罰金，│
│    │        │                  │                │以新臺幣壹仟元折算壹日│
│    │        │                  │                │。                    │
├──┼────┼─────────┼────────┼───────────┤
│ 六 │壬○○  │如事實欄一、(五)所述│刑法第三百二十條│壬○○竊盜，累犯，處有│
│    │        │竊取車號AEU-660 號│第一項          │期徒刑伍月。扣案之鑰匙│
│    │        │重機車之竊盜犯行  │                │壹支沒收。            │
└──┴────┴─────────┴────────┴───────────┘


司法院資訊處製作；財團法人民間司法改革基金會備份。
